【裁判字號】    99,審訴,290
【裁判日期】    990809
【裁判案由】    毒品危害防制條例
【裁判全文】
            臺灣士林地方法院刑事判決
公  訴  人  臺灣士林地方法院檢察署檢察官
被      告  甲○○
上列被告因違反毒品危害防制條例案件，經檢察官提起公訴（99
年度毒偵字第369 號），被告於準備程序中就被訴事實為有罪之
陳述，本院合議庭裁定由受命法官獨任改依簡式審判程序審理，
並判決如下：
    主  文
甲○○施用第一級毒品，累犯，處有期徒刑柒月；又施用第二級
毒品，累犯，處有期徒刑陸月，扣案之第二級毒品甲基安非他命
（驗餘淨重零點陸伍柒捌公克）沒收銷燬，包裝上開甲基安非他
命之空塑膠包裝袋壹個沒收，應執行有期徒刑拾月，扣案之第二
級毒品甲基安非他命（驗餘淨重零點陸伍柒捌公克）沒收銷燬，
包裝上開甲基安非他命之空塑膠包裝袋壹個沒收。
    事實及理由
一、本件犯罪事實及證據，除引用檢察官起訴書之記載（如附件
    起訴書）外，另更正並補充：(一)犯罪事實部分：甲○○前於
    民國88年間，因施用毒品案件，經法院裁定送觀察、勒戒後
    ，認有繼續施用毒品之傾向，再經法院裁定令入戒治處所施
    以強制戒治，於89年5 月22日執行完畢釋放出所，並經臺灣
    雲林地方法院檢察署檢察官以89年度戒毒偵字第76號、第11
    3 號、第114 號、第115 號、第116 號、第117 號、89年度
    毒偵字第885 號、第1297號為不起訴處分確定。復於92年間
    ，因施用第一、二級毒品案件，經法院裁定令入戒治處所施
    以強制戒治，於93年1 月9 日因法律修正釋放出所，刑責部
    分則經臺灣板橋地方法院以92年度訴字第2609號判決處有期
    徒刑7 月、4 月，應執行有期徒刑10月，並經臺灣高等法院
    以93年度上訴字第1123號判決駁回上訴確定；又因妨害兵役
    案件，經同法院以93年度簡字第2278號判決處有期徒刑3 月
    確定；再因竊盜、搶奪案件，經同法院以93年度訴字第313
    號判決處有期徒刑1 年、2 年7 月，應執行有期徒刑3 年6
    月，並經臺灣高等法院以93年度上訴字第1071號判決、最高
    法院以93年度臺上字第3823號判決駁回上訴確定，上開5 案
    件嗣經裁定減刑並定應執行刑為有期徒刑3 年6 月確定，並
    與前案假釋經撤銷後所應執行之殘刑1 年10月30日接續執行
    ，於97年11月27日縮短刑期假釋出監，假釋中付保護管束，
    於98年4 月2 日保護管束期滿未經撤銷假釋，視為執行完畢
    。詎甲○○仍未戒除毒癮，於觀察、勒戒及強制戒治執行完
    畢釋放後5 年內，再犯施用毒品罪，經法院判處罪刑確定後
    ，復基於施用第一級毒品海洛因及第二級毒品甲基安非他命
    之犯意，先於99年2 月6 日某時許，在其位於臺北市○○區
    ○○街1 段257 巷7 弄1 號住處內，施用第一級毒品海洛因
    1 次；復於同日晚上9 時許，在臺北市○○區○○街1 段34
    9 巷旁之車內，以將甲基安非他命置於玻璃燈泡中燒烤吸食
    其煙霧之方式，施用第二級毒品甲基安非他命1 次。嗣於99
    年2 月7 日下午5 時30分許，在臺北市○○區○○街1 段34
    9 巷口，因行跡可疑為警臨檢盤查，甲○○於有偵查犯罪職
    權之公務員發覺上開施用毒品犯行前，主動交出其所有第二
    級毒品甲基安非他命1 包（驗餘淨重0.6578公克），並自首
    上開施用第二級毒品甲基安非他命犯行而接受裁判。(二)上開
    犯罪事實，業據被告甲○○於本院準備程序期日及審理中坦
    承不諱，核與起訴書所載之證據相符，並有臺北市政府警察
    局北投分局查獲煙毒麻藥案件尿液送驗記錄簿、濫用藥物尿
    液檢體監管紀錄表（尿液檢體編號：025710）各1 紙附卷可
    稽，另扣案白色透明結晶1 包（毛重0.858 公克，淨重0.65
    8 公克，取0.0002公克化驗，驗餘淨重0.6578公克），經送
    請交通部民用航空局航空醫務中心驗定結果，確屬第二級毒
    品甲基安非他命，亦有該中心99年3 月1 日航藥鑑字第0991
    192 號毒品鑑定書1 紙附卷可佐，足認被告上開任意性自白
    與事實相符，本件事證明確，被告犯行洵堪認定，均應依法
    論科。
二、核被告2 次所為，分別係犯毒品危害防制條例第10條第1 項
    之施用第一級毒品罪及同條第2 項之施用第二級毒品罪。被
    告於施用海洛因前及施用甲基安非他命前後持有海洛因、甲
    基安非他命之低度行為，各為施用海洛因、甲基安非他命之
    高度行為所吸收，均不另論罪。被告所犯上開2 罪，犯意各
    別，行為互殊，應分論併罰。又被告有上述犯罪科刑及執行
    情形，此有臺灣高等法院被告前案紀錄表1 份附卷可參，其
    於前案有期徒刑執行完畢後，5 年以內故意再犯本件有期徒
    刑以上之各罪，為累犯，均應依法加重其刑。再被告於有偵
    查犯罪職權之公務員發覺前，主動自首上開施用第二級毒品
    甲基安非他命之犯行並接受裁判，乃依刑法第62條前段之規
    定就其施用第二級毒品罪部分減輕其刑，並先加後減。再按
    毒品危害防制條例認施用毒品者具「病患性犯人」之特質，
    除降低施用毒品罪之法定刑外，並採以觀察、勒戒方式戒除
    其身癮及以強制戒治方式戒除其心癮之措施，足認僅對於施
    用毒品之犯人科以重刑，並不能使其戒除毒癮。另參諸世界
    各國之醫療經驗及醫學界之共識，咸認施用毒品成癮者，其
    心癮甚難戒除，絕難戒絕斷癮，致其再犯率均偏高（以新加
    坡為例，其執行強制戒治後再犯比例高達百分之72至75）。
    因此施用毒品者無法戒絕毒癮，一再施用，本為施用毒品者
    之特性，再犯施用毒品罪，量刑不宜過重，且新修正刑法已
    採一罪一罰，對於施用毒品者，每次施用毒品之犯行，均分
    別處罰，已足制裁被告各次施用毒品之犯行。本件被告雖有
    上述所載施用毒品前科執行情形，惟本院依據上揭說明並審
    酌刑法第57條所列各項情狀及被告曾經觀察、勒戒及強制戒
    治，仍無法戒除毒癮，復又觸犯本件施用毒品犯行，可認被
    告具有「病患性犯人」之特質，且本件被告僅施用第一、二
    級毒品各1 次，其施用毒品係傷害自身健康，所生危害非鉅
    ，兼衡本件被告犯後已坦承犯行之態度，及其智識程度、家
    庭生活狀況等一切情狀，分別量處如主文所示之刑，並定其
    應執行之刑。
三、扣案之甲基安非他命，係查獲之第二級毒品，不問屬於被告
    與否，應依毒品危害防制條例第18條第1 項前段規定宣告沒
    收銷燬，至包裝上開甲基安非他命之空塑膠包裝袋1 個，具
    有防止毒品裸露、散逸之功能，與毒品既無難以析離而無法
    個別宣告沒收之情事，且屬被告所有供犯本件施用第二級毒
    品甲基安非他命所用之物，業據被告於偵查中供承明確，乃
    依刑法第38條第1 項第2 款、第3 項之規定宣告沒收。
據上論斷，應依刑事訴訟法第273 條之1 第1 項、第299 條第1
項前段、第310 條之2 、第454 條第2 項，毒品危害防制條例第
10條第1 項、第2 項、第18條第1 項前段，刑法第11條、第47條
第1 項、第62條前段、第51條第5 款、第38條第1 項第2 款，判
決如主文。
本案經檢察官王巧玲到庭執行職務。
中    華    民    國    99    年    8     月     9    日
                  臺灣士林地方法院刑事第一庭
                          法  官  洪英花
以上正本證明與原本無異。
如不服本判決應於收受判決後10日內向本院提出上訴書狀，並應
敘述具體理由；其未敘述上訴理由者，應於上訴期間屆滿後20日
內向本院補提理由書 (均須按他造當事人之人數附繕本)「 切勿
逕送上級法院」。
                            書記官  趙彩彤
中    華    民    國    99    年    8     月    9     日
附錄本判決論罪科刑之法條依據：
毒品危害防制條例第10條
施用第一級毒品者，處6 月以上5 年以下有期徒刑。
施用第二級毒品者，處3 年以下有期徒刑。

司法院資訊處製作；財團法人民間司法改革基金會備份。
